臺灣高雄地方法院刑事判決　　　　　　　　　　　　九十一年度易字第一八八號
　　公　訴　人　臺灣高雄地方法院檢察署檢察官
　　被　　　告　乙○○
右列被告因侵占案件，經檢察官聲請簡易判決處刑（九十一年度偵字第五七八八號）
，本院認為不宜以簡易判決處刑，爰適用通常程序審理，判決如左：
    主  文
乙○○意圖為自己不法之所有，而侵占脫離本人所持有之物，科罰金貳仟元，如易服
勞役，以參佰元折算壹日。
    事  實
一、乙○○於民國九十年七月十三日上午五時許，在高雄市○○區○○路一七三號旁
    空地，發現運動帽四十七頂及圓形童帽九十三頂置於該處（上開帽子為丙○○所
    有，置於廂型車內，於九十年七月二日晚間，在高雄市○○路與四維路口之老人
    活動中心旁停車場，遭不詳人士打破車窗竊取），均嶄新未曾使用，明知該一百
    四十頂帽子（公訴人誤繕為一百二十六頂）係屬脫離本人所持有之物，仍意圖為
    自己不法之所有，予以侵占入已，旋於九十年七月十四日上午九時許，至高雄縣
    鳳山市○○路肉豆公市場，向設攤販賣帽子之蔡明樺表示一頂帽子讓售新臺幣（
    下同）十元，並提出運動帽七頂及圓形童帽七頂供蔡明樺觀看，蔡明樺從帽子之
    花樣、款式發現為其姊丙○○失竊之帽子，因而向乙○○詢問帽子來源，乙○○
    借故託詞離開，而未及取回前開十四頂帽子，蔡明樺遂記下乙○○之車牌號碼，
    並持前開十四頂帽子向警方報案，嗣經警於九十年七月十六日晚間八時三十分許
    ，在高雄市○○區○○路一七三號空地上乙○○飼養流浪狗之狗屋旁，查獲運動
    帽四十頂及圓形童帽八十六頂，因而查悉上情（乙○○侵占之帽子共一百四十頂
    已全數交由丙○○領回）。
二、案經高雄縣政府警察局鳳山分局報請臺灣高雄地方法院檢察署檢察官聲請簡易判
    決處刑。
    理  由
一、按檢察官聲請以簡易判決處刑案件，經法院認為不得或不宜以簡易判決處刑者，
    應適用通常程序審判之，刑事訴訟法第四百五十二條定有明文。本件檢察官雖聲
    請以簡易判決處刑，惟就被告取得帽子之原因並未加以調查，是本院認不宜逕以
    簡易判決處刑，乃改依通常程序處理，核先敘明。
二、訊據被告乙○○固坦承於右述時、地拾得內裝一百四十頂帽子之塑膠袋，且為替
    流浪狗籌得款項，將拾得之帽子拿至高雄縣鳳山市○○路肉豆公市場兜售乙情不
    諱，惟矢口否認有何侵占離本人持有之物犯行，辯稱：英明路旁空地平日有許多
    人在該處堆放回收物，九十年七月十二日晚間我看到有人開廂型車丟出塑膠袋，
    翌日上午五時我前往查看，發現內有運動帽、童帽及黃色小說等物，我以為這些
    帽子是他人不要的物品，所以才將帽子拿至市場向攤販蔡明樺尋問價錢，想將販
    售所得拿來購買流浪狗的食物云云。經查：
（一）前揭運動帽四十七頂及圓形童帽九十三頂為被害人丙○○所有，置於廂型車內
      ，於九十年七月二日晚間，在高雄市○○路與四維路口之老人活動中心停車場
      ，遭不詳人士破壞車窗竊走，嗣於同年月十二日晚間，經不詳人士將上開帽子
      連同黃色書刊等物裝在塑膠袋內，載運至高雄市○○區○○路一七三號旁空地
      放置之事實，業據被害人丙○○於本院九十一年度易字第四三五六號刑事案件
      調查中陳訴綦詳，核與證人即清掃英明路之環保局清潔員洪曾錦秀證述：我在
      七月份颱風過後某日上午，看到一大袋內裝帽子、書籍等物之袋子丟在英明路
      一七三號空地上，被告拿白色霧面的塑膠帶將那包東西裝起來取走（見本院九
      十一年度易字第四三五六號刑事案件審理卷第二十八頁）之情節一致，並有被
      害人進貨清單、高雄縣警察局鳳山分局五甲派出所臨檢紀表、扣押物品收據、
      扣押物品目錄表、被害人出具之贓物領據二紙附卷足稽。而被告拾得上開帽子
      後，即將之據為已有，並進而持至市場兜售等情，亦據證人即被害人之妹蔡明
      樺證稱：「我在鳳山市○○路設攤賣帽子，被告到我攤子表示他有一批倒店貨
      的帽子要賣給我，後來又自稱為陳老師，說別人欠錢用帽子抵債，一頂賣十元
      ，我跟被告要聯絡電話，但被告不給，反而說要把帽子載過來，被告當時拿十
      四頂帽子給我看，我一看就知道帽子是我姊姊的，因為我姊姊在帽子上有縫一
      些特別的花樣，我就向被告表示要通知先生，被告很緊張的馬上騎車離開，而
      沒有將十四頂帽子取走，我就記下被告機車車號，並將十四頂帽子帶到警局讓
      姊姊丙○○指認」（見本院九十一年度易字第四三五六號刑事案件警卷第七頁
      、審理卷第三十二頁）；證人即至現場查獲之警員甲○○證述：被告持帽子向
      被害人之妹丙○○兜售，被認出是被害人失竊的帽子，丙○○就記下被告的機
      車車號並報警，我們獲報後在隔天發現被告的機車，上前向被告表明身分，被
      告就帶我們去英明路的空地現場，我們在被告的狗屋旁發現有一袋用塑膠袋包
      的帽子，上面還用三合板蓋住怕被淋溼，我們打開袋子，看到袋子裡的帽子都
      是新的，沒有使用過，我們尋問被告這些帽子來源，被告說帽子是撿來的，被
      告將運動帽四十頂及圓形童帽八十六頂放在塑膠袋內，袋內除帽子外未放置其
      他雜物，查獲時帽子狀態良好，其上沒有土漬、水漬或被狗咬過的痕跡（見本
      院九十一年六月十二日訊問筆錄、九十一年度易字第四三五六號刑事案件審理
      卷第四十頁）各等語明確。是上開帽子為被害人所有之物，遭人竊取後置於前
      開空地，於案發時並未在任何人之持有狀態中，被告將之拾起據為己有，所為
      自屬侵占脫離本人持有之物無訛。
（二）雖被告辯稱其以為該批帽子係他人拋棄所有權之物品云云。惟查上開帽子數量
      甚鉅，均嶄新未曾使用，從外觀上一見即知並非破舊物品乙情，分據證人甲○
      ○、蔡明樺證述綦詳，已如前述，且有起獲帽子之採證相片十八幀附卷足稽，
      是被告見空地上放置塑膠袋，經檢視後內有百餘頂帽子，均嶄新未曾使用，顯
      非無主物或廢棄物，竟將之整理後收藏在狗屋旁，並將之持以兜售，足見被告
      對於前開帽子係脫離本人持有之物應有所認知，而其明知該帽子非其所有，仍
      擅自將之移於自己實力支配之下供己使用，顯有不法所有之意圖及侵占犯罪認
      識無疑。
（三）至證人洪曾錦秀證稱其於上午六時許剛上班欲拿掃把打掃時，見流浪狗咬破塑
      膠袋，致使帽子、書刊等物均散落一地云云（見本院九十年度易字第四三五六
      號刑事案件審理卷第二十八頁），而證人即清掃英明路之環保局清潔員李王彩
      緞另證述係於上午九時許欲下班時才見到狗將塑膠袋咬開云云（見本院九十年
      度易字第四三五六號刑事案件審理卷第三十頁）。然查證人洪曾錦秀、李王彩
      緞二人所陳目睹流浪狗咬破塑膠袋之時間互有出入，且經核與本院前開認定查
      扣帽子均嶄新並無遭狗咬過或有土漬、水漬之事證不一致，從而證人等上開所
      述與事實不符，尚難據為有利於被告之認定。
（四）綜上所述，被告前開所辯顯係卸責之詞，殊無足取，本件事證明確，被告犯行
      堪以認定。
三、按刑法第三百二十條第一項之竊盜罪與同法第三百三十七條之侵占離本人所持有
    之物罪，固皆以利用不法、和平之手段取得他人所有物（動產）之占有為構成要
    件，惟該二罪之區別，係在於行為人取得他人所有物之占有前，該物是否尚在他
    人之持有支配中。若該物係在他人之持有支配中，行為人係破壞此原有之持有支
    配關係，取得該物，應屬竊盜；反之，若行為人取得該物占有前，該物並未在任
    何人之持有支配中，則無破壞原持有支配關係之問題，應屬侵占離本人所持有之
    物罪。是核被告所為，係犯刑法第三百三十七條之侵占離本人持有物罪。審酌被
    告素行尚可，有臺灣高等法院被告全國前案紀錄表一份在卷足憑，因一時貪圖私
    利，侵占脫離被害人持有之帽子一百四十頂，惟尚未變賣得利即為警查獲，迄今
    已全數返還被害人等一切情狀，量處如主文所示之刑，並諭知如易服勞役之折算
    標準。
據上論斷，應依刑事訴訟法第四百五十二條、第二百九十九條第一項前段，刑法第三
百三十七條、第四十二條第二項，罰金罰鍰提高標準條例第一條前段、第二條，判決
如主文。
本案經檢察官高大方到庭執行職務。
中      華      民      國      九十一      年      七      月    八    日
                                  臺灣高雄地方法院刑事第四庭
                                        審判長法官    黃建榮
                                              法官    程克琳
                                              法官    莊珮君
右正本證明與原本無異。
如不服本判決，應於判決送達後十日內，向本院提出上訴狀。
                                            書記官    王高山
中    華    民    國      九十一      年      七      月      九      日
